臺灣新竹地方法院刑事判決　　　　　　　100年度訴字第307號
公　訴　人　臺灣新竹地方法院檢察署檢察官
被　　　告　鍾一賢
選任辯護人　耿淑穎律師
　　　　　　王彩又律師
　　　　　　張淑美律師
上列被告因偽造貨幣案件，經檢察官提起公訴（100年度偵字第5
840號）及移送併案審理（臺灣高雄地方法院檢察署檢察官100年
度偵字第30372號），本院判決如下：
    主  文
鍾一賢行使偽造之通用紙幣，處有期徒刑壹年拾月，緩刑肆年，
緩刑期內付保護管束。扣案如附表二所示偽造之通用紙幣拾壹
張、記載作案地點紙條肆張、面額新臺幣伍佰元之紙幣貳張、面
額新臺幣壹佰元之紙幣捌張均沒收。
    事  實
一、鍾一賢基於意圖行使偽造通用紙幣而予以收集之犯意，先於
    民國100年3月29日13時許，在臺中市○○路新光三越百貨公
    司（起訴書誤載為臺中市信義區，應予更正），向真實姓名
    、年籍不詳，綽號「小胖」之成年男子，以新臺幣（下同）
    10,000元之代價，買受收集面額均為 1,000元之偽鈔50張後
    ，基於意圖為自己不法所有及行使偽造通用紙幣之犯意，於
    附表一所示時間、地點，分別持用上開偽造面額 1,000元之
    通用紙幣 1張，向附表一所示之人，購買如附表一所示之物
    ，致附表一所示之人陷於錯誤，於鍾一賢消費完畢後，找予
    如附表一所示之零錢予鍾一賢收受之。嗣經蘇家賢及蔡盛州
    發覺有異，報警處理，鍾一賢於100年6月13日20時40分許在
    新竹市○區○○街87號前為警查獲，且於其駕駛之車牌號碼
    7999-QY號自小客車車內扣得偽造面額1,000元之通用紙幣25
    張、記載作案地點之紙條4張、面額1,000元之真鈔紙幣 1張
    、500元之真鈔紙幣2張、100元之真鈔紙幣8張（共計 2,800
    元），並循線在蔡智仁、陳清鴻、陳怡禎、葉日華、蘇家賢
    、蔡盛州之身上各扣得偽造面額1,000元之通用紙幣共計6張
    ，始悉上情。
二、案經新竹市警察局報告臺灣新竹地方法院檢察署檢察官偵查
    起訴及蔡盛州訴由高雄市政府警察局三民第二分局移送臺灣
    高雄地方法院檢察署檢察官偵查後聲請併案審理。
    理  由
壹、程序部分：
    按被告以外之人於審判外之言詞或書面陳述，除法律有規定
    者外，不得作為證據。又被告以外之人於審判外之陳述，經
    當事人於審判程序同意作為證據，法院審酌該言詞陳述或書
    面陳述作成時之情況，認為適當者，亦得為證據。當事人、
    代理人或辯護人於法院調查證據時，知有第159條第1項不得
    為證據之情形，而未於言詞辯論終結前聲明異議者，視為有
    前項之同意，刑事訴訟法第159條第1項及第159條之5分別定
    有明文。經查，本件關於證人即被害人蘇家賢、申效儒、陳
    清鴻、陳怡禎、葉日華、陳姵翎、蔡盛州於警詢時之證述，
    在本院審理程序中，被告及其辯護人就證據能力乙節表示無
    意見，且並未於本案言詞辯論終結前聲明異議，而本院審酌
    上開人等於警詢時之陳述係於案發後就自己親身經歷之事實
    所為者，依其陳述作成時之情況並無不適當，且非非法取得
    之證據，又無證明力明顯過低之情形，復經本院於審判期日
    就上開證據進行調查、辯論，依前開規定，自得為證據；次
    按，本案認定事實所引用之文書證據，並無證據證明係公務
    員違背法定程序所取得，亦無刑事訴訟法第159條之4之顯有
    不可信之情況與不得作為證據之情形，本院斟酌本案卷內之
    證據並非非法取得，亦無證明力明顯過低之情形，且經本院
    於審判期日依法進行證據之調查、辯論，被告於訴訟上之程
    序權，已受保障，故前揭各該證據，亦均得採為證據，合先
    敘明。
貳、實體部分：
一、認定犯罪事實所憑之證據及認定之理由：
    上開犯罪事實，被告迭自警詢、偵查、本院準備程序、審理
    時坦承不諱（臺灣新竹地方法院檢察署 100年度偵字第5840
    號偵查卷【下稱5840號偵卷】第10頁至第19頁、第 110頁至
    第 111頁、第125頁至第128頁、第181頁至第183頁、高雄市
    政府警察局三民第二分局高市警32分偵字第0000000000號刑
    案偵查卷宗【下稱0000000000號警卷】第1頁至第2頁、 511
    號本院卷第40頁、 307號本院卷第20頁背面、第54頁至第55
    頁，核與被害人即證人蘇家賢、申效儒、陳清鴻、陳怡禎、
    葉日華、陳姵翎、蔡盛州於警詢指述被害情節大致相符（58
    40號偵卷第22頁至第23頁、第28頁至第29頁、第31頁至第32
    頁、第35頁至第36頁、第39頁、第43頁至第44頁、第48頁至
    第49頁、0000000000號警卷第3頁至第5頁），復有新竹市警
    察局第二分局關東橋派出所搜索、扣押筆錄、扣押物品目錄
    表各5份、贓物認領保管單1張、監視器翻拍照片、現場及贓
    物照片數張（5840號偵卷第55頁至第88頁、高雄0000000000
    號警卷第6頁、第7之2頁），並有記載作案地點之紙條4張、
    偽鈔31張扣案可佐，而扣案之面額 1,000元紙張31張均以彩
    色數位輸出方式仿印，無凹版印紋凸起效果，無隱藏字，紙
    張非鈔券紙；無水印，以黏貼金屬箔膜（其上有仿製光影變
    化箔膜之菊花圖案及「1000」字樣；另以黑色墨仿製光影變
    化箔膜上之「1000」凹版文字）仿條狀光影變化箱箔膜，以
    彩色數位輸出方式仿鈔券正面左下角及背面左上角之折光變
    色油墨之面額數字；安全線以彩色數位輸出方式仿鈔券背面
    六段裸露部分，均屬偽鈔等情，有中央印製廠100年6月13日
    中印發字第1000002094號函附鈔券鑑定報告、100年12月1日
    中印發字第1000004358號函附鈔券鑑定報告、內政部警政署
    刑事警察局100年8月29日刑鑑字第1000097969號鑑定書各 1
    份在卷可參（5840號偵卷第154頁至第155頁、0000000000號
    警偵卷第7頁至第7之1頁、307號本院卷第35頁至第36頁），
    足認被告之自白與事實相符，堪予採信，本件事實明確，應
    依法論科。
二、論罪：
    按中央銀行為依中央銀行法第13條第 1項規定發行中華民國
    貨幣，特訂定中央銀行發行新臺幣辦法，於89年 1月26日公
    布，同年月28日生效。該辦法第 2條規定「中華民國貨幣為
    新臺幣，除適用中央銀行法關於國幣之規定外，依本辦法之
    規定」，第5條第1項亦明定「新臺幣不得偽造、變造、故意
    毀損，亦不得仿造或販賣、公開陳列其仿造品；其硬幣並不
    得意圖營利予以銷毀。違者，依妨害國幣及其他有關規定處
    罰」。是新臺幣券既屬由中央政府之授權機構中央銀行所發
    行之中華民國貨幣，自屬刑法所稱之通用紙幣。又按刑法第
    196條第1項所謂收集，係指收買受贈互換等一切行為，在收
    取以前，即有行使之犯罪意思者而言，雖以反覆而為多數收
    取行為為常業，但以圖供行使意思，一次收取，亦即成立該
    項收集罪名，最高法院 26年渝上字第867號判例著有明文。
    核被告所為，係犯刑法第196條第1項之行使偽造之通用紙幣
    罪。被告為行使而收集偽鈔，其收集偽鈔之低度行為，為行
    使之高度行為所吸收，不另論罪（最高法院24年上字第1281
    號判例意旨參照）。又行使偽造紙幣，本含有詐欺性質，苟
    其行使之偽鈔，在形式上與真鈔相同，足以使一般人誤認為
    真鈔而矇混使用者，即屬行使偽造紙幣而不應以詐欺罪論擬
    （最高法院29年上字第1648號判例意旨參照），附此敘明。
    再按，關於行使偽造貨幣罪，其直接受損害的係國家貨幣之
    流通性及正確性，亦即國家之法益。刑事法若干犯罪行為態
    樣，本質上原具有反覆、延續實行之特徵，立法時既予特別
    歸類，定為犯罪構成要件之行為要素，則行為人在密切接近
    之一定時、地持續實行之複次行為，倘依社會通念，於客觀
    上認為符合一個反覆、延續性之行為觀念者，於刑法評價上
    ，即應僅成立一罪，此即學理上所稱「集合犯」，概如有職
    業性、營業性或收集性等具有重複特質之犯罪均屬之，例如
    經營、從事業務、收集、販賣、製造、散布等行為概念。經
    查，本件被告於上開時、地， 1次收集取得系爭50張偽鈔後
    ，分次於附表一所示之時間、地點向附表一所示之被害人行
    使偽造之通用紙幣，目的即在使用所取得之全部偽鈔以換取
    真鈔，依前開說明，被告之目的同一，且在甚為接近之時間
    內多次行使偽鈔，於客觀上應可認為符合一個反覆、延續性
    之行為觀念者，在刑法評價上，即應依「集合犯」之概念認
    為係實質上之一罪，故應只論以一個行使偽造通用紙幣罪。
    至於公訴人固認被告係與他人共同意圖供行使之用而收集上
    開50張偽造之通用紙幣，惟遍觀起訴之犯罪事實並無共犯之
    記載，且被告亦否認有其他共犯等情，是公訴人此節所述，
    應屬贅載，附此敘明。
三、科刑：
(一)、按刑法第59條規定：犯罪之情狀可憫恕者，得酌量減輕其刑
    ，同法第57條規定，科刑時應審酌一切情狀，尤應注意所列
    10款事項，作為科刑重輕之標準，兩條適用上固有區別，惟
    所謂「犯罪之情狀」與「一切情形」云云，並非有截然不同
    之領域，於裁判上酌減其刑時，應就犯罪一切情狀（包括第
    57條所列舉之10款事項），予以全盤考量，審酌其犯罪有無
    可憫恕之事由（即判例所稱有特殊之原因與環境等等，在客
    觀上足以引起一般同情，以及宣告法定低度刑，是否猶嫌過
    重），以為判斷。故適用第59條酌量減輕其刑時，並不排除
    第57條所列舉10款事由之審酌，惟其程度應達於確可憫恕，
    始可予以酌減，最高法院70年度第 6次刑事庭會議決議可資
    參照。經查，被告行使偽造通用紙幣之行為固對被害人蘇家
    賢等 6人造成財產損害，惟此項損害尚未因而造成社會經濟
    秩序之重大危害，再其並非大量製造販售偽造貨幣之上游或
    大盤，僅係因經濟狀況不佳，始企圖以假鈔換取真鈔牟取不
    法利益，動機尚稱單純，情節尚屬輕微，在客觀上足以引起
    一般同情，是被告犯罪之情狀顯有可憫恕之處，縱宣告法定
    刑最低度刑猶嫌過苛，爰依刑法第59條之規定減輕其刑。爰
    審酌被告固有行使偽造貨幣之前科素行，然本次行為之犯罪
    動機、目的、手段尚稱平和，造成被害人之損害非鉅，犯後
    自警詢、偵查自本院審理時始終坦承犯行之態度，尚有悔意
    ，並於犯罪後與被害人陳怡禎、葉日華、申效儒、陳清鴻、
    蘇家賢、蔡盛州達成和解，取得被害人蘇家賢等 6人之諒解
    ，均陳稱願給被告自新機會等一切情狀（ 551號本院卷第45
    頁至第52頁、 307號本院卷第23頁），量處如主文所示之刑
    。另被告未曾受有期徒刑以上刑之宣告，有臺灣高等法院被
    告前案紀錄表在卷可憑，其因一時失慮致罹刑典，經此一教
    訓，當知所警惕，信無再犯之虞，且斟酌其家庭狀況，本院
    認被告前所受宣告之刑，以暫不執行為適當，爰依刑法第74
    條第1項第1款併予宣告緩刑4年，並依刑法第93條第1項諭知
    緩刑期內付保護管束，以啟自新，兼觀後效。
(二)、扣案如附表二所示之偽鈔31張，不問屬於犯人與否，均應依
    刑法第 200條之規定，宣告沒收。又扣案記載作案地點之紙
    條 4張，為被告所有供其犯本件行使偽造通用貨幣罪所用之
    物，業經被告供承在卷（ 307號本院卷第49頁背面至第50頁
    ），應依刑法第38條第1項第2款之規定，宣告沒收。再扣案
    之真鈔2,800元，其中面額1,000元之紙幣 1張，屬被告所有
    且與本案犯罪無涉，不予宣告沒收，而其餘面額 500元之紙
    幣 2張、面額100元之紙幣8張，為被告所有因本件犯罪所得
    之物，復據其供明在卷（307號本院卷第 49頁背面），爰依
    刑法第38條第1項第3款規定宣告沒收。至於未扣案面額1,00
    0元之偽鈔19張（鈔票流水編號不詳），其中1張業經證人即
    被害人申效儒撕毀，另其餘18張偽鈔，業據被告丟棄而滅失
    不存在，為免日後執行困難，均不予沒收，併此敘明。
四、據上論斷，應依刑事訴訟法第299條第 1項前段、刑法第196
    條第1項、第59條、第74條第1項第1款、第93條第1項，第20
    0條、第38條第1項第2款、第3款、刑法施行法第 1條之1第1
    項、第2項前段判決如主文。
本案經檢察官趙佳儀到庭執行職務。
中    華    民    國   100    年    12    月    29    日
                  刑事第二庭  審判長法  官      賴淑敏
                                    法  官      毛松廷
                                    法  官      楊數盈
以上正本證明與原本無異。
如不服本判決應於收受本判決後10日內向本院提出上訴書狀，上
訴書狀應敘述具體理由。上訴書狀未敘述上訴理由者，應於上訴
期間屆滿後20日內補提理由書狀於本院(均須按他造當事人之人
數附繕本 )「切勿逕送上級法院」。
中    華    民    國   100    年    12    月    29    日
                                    書記官      陳麗麗
附錄本案論罪科刑法條：
刑法第196條
行使偽造、變造之通用貨幣、紙幣、銀行券，或意圖供行使之用
而收集或交付於人者，處3年以上10年以下有期徒刑，得併科500
0元以下罰金。
收受後方知為偽造、變造之通用貨幣、紙幣、銀行券而仍行使，
或意圖供行使之用而交付於人者，處500元以下罰金。
第1項之未遂犯罰之。
附表一：
 ┌─┬────┬─────┬───┬──────┬────┬─────┐
 │編│時間    │地點      │被害人│購買物品    │假鈔換取│偽鈔編號  │
 │號│        │          │      │            │之金額  │          │
 ├─┼────┼─────┼───┼──────┼────┼─────┤
 │一│100年5月│新竹市東區│申效儒│牛肉麵及小菜│890元   │經申效儒撕│
 │  │26日12時│金山九街 7│      │各1份，共計1│        │毀        │
 │  │許      │號淇姊餃子│      │10元        │        │          │
 │  │        │館        │      │            │        │          │
 ├─┼────┼─────┼───┼──────┼────┼─────┤
 │二│100年5月│新竹市東區│陳清鴻│咖哩豬套餐13│865元   │EM755691EU│
 │  │26日12時│金山十一街│      │5元         │        │          │
 │  │10分許  │35號全美風│      │            │        │          │
 │  │        │味屋      │      │            │        │          │
 ├─┼────┼─────┼───┼──────┼────┼─────┤
 │三│100年5月│新竹市東區│陳怡禎│紅豆月見冰 2│880元   │LX767155EU│
 │  │26日12時│金山八街51│      │碗共計120元 │        │          │
 │  │30分許  │號一品清冰│      │            │        │          │
 │  │        │品店      │      │            │        │          │
 ├─┼────┼─────┼───┼──────┼────┼─────┤
 │四│100年5月│新竹市東區│葉日華│三寶粽及涼麵│880元   │EW757611EU│
 │  │26日12時│光復路 1段│      │各2個共計120│        │          │
 │  │50分許  │89巷13號燒│      │元          │        │          │
 │  │        │肉粽大賣場│      │            │        │          │
 ├─┼────┼─────┼───┼──────┼────┼─────┤
 │五│100年5月│高雄市三民│蔡盛州│餐食135元   │865元   │LX767155EU│
 │  │27日12時│區○○路80│      │            │        │          │
 │  │59分許  │6 號綠元蔬│      │            │        │          │
 │  │        │元氣蔬食餐│      │            │        │          │
 │  │        │廳        │      │            │        │          │
 ├─┼────┼─────┼───┼──────┼────┼─────┤
 │六│100年6月│桃園縣中壢│陳姵翎│持假鈔購買茶│無      │          │
 │  │13日14時│市○○路 1│      │飲時遭發覺，│        │          │
 │  │28分許  │段178 號水│      │稱自己收到假│        │          │
 │  │        │綠橘茶飲料│      │鈔，並拿出真│        │          │
 │  │        │專賣店    │      │鈔付現      │        │          │
 ├─┼────┼─────┼───┼──────┼────┼─────┤
 │七│100年6月│新竹市東區│蘇家賢│可麗餅 2份及│860元   │LX657697EU│
 │  │13日20時│光復路1段8│      │極品清茶 2杯│        │（起訴書誤│
 │  │21分許  │9巷148號AR│      │，共計140元 │        │載為EM5796│
 │  │        │TMANCAFE新│      │            │        │95EU，應予│
 │  │        │竹光復店  │      │            │        │更正）    │
 └─┴────┴─────┴───┴──────┴────┴─────┘
附表二：
 ┌──┬─────┬───────┬──┐
 │編號│鈔票號碼  │面額          │數量│
 ├──┼─────┼───────┼──┤
 │一  │LX596769EU│新臺幣1,000元 │1張 │
 ├──┼─────┼───────┼──┤
 │二  │LX657615EU│新臺幣1,000元 │1張 │
 ├──┼─────┼───────┼──┤
 │三  │LX657691EU│新臺幣1,000元 │2張 │
 ├──┼─────┼───────┼──┤
 │四  │LX657697EU│新臺幣1,000元 │1張 │
 ├──┼─────┼───────┼──┤
 │五  │LX657699EU│新臺幣1,000元 │2張 │
 ├──┼─────┼───────┼──┤
 │六  │LX695716EU│新臺幣1,000元 │3張 │
 ├──┼─────┼───────┼──┤
 │七  │LX755657EU│新臺幣1,000元 │1張 │
 ├──┼─────┼───────┼──┤
 │八  │LX755676EU│新臺幣1,000元 │1張 │
 ├──┼─────┼───────┼──┤
 │九  │LX757119EU│新臺幣1,000元 │1張 │
 ├──┼─────┼───────┼──┤
 │十  │LX757169EU│新臺幣1,000元 │1張 │
 ├──┼─────┼───────┼──┤
 │十一│LX757615EU│新臺幣1,000元 │1張 │
 ├──┼─────┼───────┼──┤
 │十二│LX767155EU│新臺幣1,000元 │3張 │
 ├──┼─────┼───────┼──┤
 │十三│LX767651EU│新臺幣1,000元 │1張 │
 ├──┼─────┼───────┼──┤
 │十四│EM579659EU│新臺幣1,000元 │1張 │
 ├──┼─────┼───────┼──┤
 │十五│EM657617EU│新臺幣1,000元 │2張 │
 ├──┼─────┼───────┼──┤
 │十六│EM657619EU│新臺幣1,000元 │1張 │
 ├──┼─────┼───────┼──┤
 │十七│EM657695EU│新臺幣1,000元 │2張 │
 ├──┼─────┼───────┼──┤
 │十八│EM755691EU│新臺幣1,000元 │1張 │
 ├──┼─────┼───────┼──┤
 │十九│EM757611EU│新臺幣1,000元 │3張 │
 ├──┼─────┼───────┼──┤
 │二十│EM795769EU│新臺幣1,000元 │2張 │
 └──┴─────┴───────┴──┘